【裁判字號】    98,交抗,2625
【裁判日期】    981030
【裁判案由】    違反道路交通管理處罰條例
【裁判全文】
臺灣高等法院交通事件裁定            98年度交抗字第2625號
抗  告  人
即受處分人  甲○○
上列抗告人因違反道路交通管理處罰條例案件，不服臺灣宜蘭地
方法院，中華民國98年9月24日所為裁定（98年度交聲字第269號
），提起抗告，本院裁定如下：
    主  文
抗告駁回。
    理  由
一、按汽車駕駛人轉彎時，在多車道左轉彎，不先駛入內側車道
    者，除處新台幣（下同）6百元以上1千8百元以下罰鍰外，
    並予記違規點數1點，道路交通管理處罰條例第48條第1項第
    4款、第63條第1項第1款分別定有明文。
二、原裁定意旨略以：抗告人即受處分人甲○○於民國98年4月
    9日17時53分許，駕駛車牌號碼562-EM號營業一般小客車，
    行經臺北市○○路與松智路交岔路口，因在多車道左轉彎，
    不先駛入內側車道，有證人即臺北市政府警察局交通警察隊
    警員張國文到庭之證述，及其庭呈之現場照片4張可稽，因
    認受處分人之違規行為堪以認定。原處分機關援引首揭規定
    ，裁處受處分人600元罰鍰，並記違規點數1點，於法並無不
    合，其異議無理由，而予駁回等語。
三、抗告意旨略以：本件受處分人固有上開行為，然松高路設置
    三線車道，經忠孝東路20巷右轉松高路時，再左轉松智路，
    因該巷道距松高路與松智路交岔路口僅25公尺，如遇尖峰時
    段松高路左轉車流量太大，內側車道不足以容納左轉車輛，
    為此受處分人已向臺北市長陳情，經臺北市政府警察局信義
    分局覆函，再經臺北市交通管制工程處處長回信，表示指向
    線為指示標線，無禁止效力，均認同尖峰時段該路段交通執
    法之不當，由此可見受處分人並非恣意違反交通規則，不應
    將道路設置瑕疵之責任轉讓予受處分人，為此，請求撤銷原
    處分云云。
四、經查：
  (一)抗告人即受處分人甲○○駕駛之車牌號碼前開營業一般小客
    車，於前揭時、地，在多車道左轉彎，不先駛入內側車道之
    事實，除為受處分人所承認外，並據舉發員警張國文於原審
    證述：受處分人由忠孝東路5段20巷右轉松高路，沿東往西
    方向行駛，行駛至松高路與松智路路口時再左轉松智路，受
    處分人沿松高路行駛是行駛在第二車道上，松高路共有三線
    道，內側車道為左轉車道，地上並繪有左轉標線，中側及外
    側車道為汽機車混合車道，是直行車道不得左轉。當時左轉
    燈號為綠燈，但受處分人應變換至內側左轉專用車道始得左
    轉，伊發現受處分人違規後即當場攔停受處分人並告知違規
    事由，但受處分人否認違規等語（見原審卷第21頁），復有
    其庭呈之現場照片4張、臺北市政府警察局舉發違反道路交
    通管理事件通知單1紙在卷足憑（見本院第27頁至第29頁）
    ，是受處分人有前揭違規事實，洵堪認定。
  (二)受處分人雖認因上開路段存在設置瑕疵，而本件交通執法顯
    有不當，不應全由受處分人承擔責任云云，然公路主管機關
    或警察機關對道路之設置或交通執法之方式，既屬依法令賦
    予之權限，而有裁量自由，自無違法可言，充其量僅生妥當
    與否之問題。姑不論受處分人所提出之陳請書，與道路交通
    安全規則係維護包括駕駛者、行人等全體用路人之交通安全
    相較，顯屬個人單方之看法。且依相關主管機關之回函所載
    之內容觀之，臺北市政府警察局信義分局針對受處分人建議
    之尖峰時段減少該路段交通執法乙節，僅表示錄案參辦等語
    ，又臺北市交通管制工程處針對抗告人建議之道路設計欠缺
    部分，亦回覆左轉車流於松高路東向西方向劃設1車道之左
    轉專用道應屬無訛等語（詳見本院卷第12至13頁），由此可
    知上開相關單位並非認同受處分人可任意不先駛入內側車道
    逕行在多車道左轉彎等情，至為明確。又受處分人縱認本路
    段道路設計欠缺致道路使用人易受檢舉之虞等情，受處分人
    仍應檢具相關資料向相關之主管機關反應，由該主管機關評
    估是否有檢討改善之必要，在交通設置未有更易之前，受處
    分人仍應遵守相關法令之指示，不得徒憑己意，視該道路交
    通規則如無物，自屬當然。準此，受處分人所辯非咨意違規
    等語，亦無理由。
五、受處分人確有「在多車道左轉彎，不先駛入內側車道」之違
    規，堪以認定，與指示標線不具禁止效力一事無關。原處分
    機關據援引道路交通管理處罰條例第48條第1項第4款、第63
    條第1項第1款規定，裁處異議人罰鍰600元，並記違規點數1
    點，於法洵屬有據。原裁定認受處分人確有前揭違規行為，
    因而將受處分人之異議聲明駁回，其認事用法，並無違誤。
    受處分人仍執前揭辯詞提起本件抗告，指摘原裁定不當，並
    無理由，應予駁回。
六、據上論斷，應依道路交通管理處罰條例第89條，道路交通案
    件處理辦法第26條，刑事訴訟法第412條，裁定如主文。
中    華    民    國    98    年    10    月    30    日
                  刑事第二十一庭審判長法  官  蔡聰明
                                      法  官  許永煌
                                      法  官  趙文卿
以上正本證明與原本無異。
不得再抗告。
                                      書記官  葉金發
中    華    民    國    98    年    11    月    2     日


司法院資訊處製作；財團法人民間司法改革基金會備份。
